臺灣臺北地方法院刑事判決　　　　　　　96年度易字第1395號
公　訴　人　臺灣臺北地方法院檢察署檢察官
被　　　告　乙○○
上列被告因恐嚇等案件，經檢察官提起公訴（96年度偵字第7725
號），經本院判決如下：
    主  文
乙○○幫助意圖為自己不法之所有，以恐嚇使人將本人之物交付
，處有期徒刑捌月，減為有期徒刑肆月，如易科罰金，以新臺幣
壹仟元折算壹日。
被訴幫助竊盜部分，無罪。
    事  實
一、乙○○明知將本人之銀行帳戶交付與不相識之人使用，有被
    犯罪集團利用作為詐財轉帳匯款等犯罪工具之虞，竟基於幫
    助真實年籍、姓名均不詳成年男子恐嚇取財之不確定故意，
    於不詳之時間、地點將華南商業銀行鶯歌分行申請之帳戶（
    帳號000000000000號，民國95年1 月3 日申設）存摺、提款
    卡及密碼，交付真實年籍不詳、自稱「楊純怡」之女子。俟
    「楊純怡」取得上開帳戶存摺、金融卡及密碼後，即基於意
    圖為自己不法所有之恐嚇犯意，利用甲○○○之夫王世明所
    有車號8C－24 23 號自用小貨車遭竊之機會，於96年1 月5
    日上午8 時30分許，向甲○○○以電話恐嚇稱：前開自用小
    貨車於其手中，倘欲贖車需依照指示匯款6 萬6 千元等語，
    致甲○○○心生畏懼，按其指示於96年1 月5 日上午10時30
    分許在臺北市○○區○○路華南銀行雙園分行匯款新臺幣（
    下同）4 萬元至乙○○前開帳戶，旋經提領一空。嗣甲○○
    ○匯款後仍未獲報車輛所在，發覺情況有異，始悉報警循線
    查知上情。
二、案經被害人甲○○○訴請臺北市政府警察局萬華分局報告臺
    灣臺北地方法院檢察署檢察官偵查後起訴
    理  由
壹、幫助恐嚇取財部分：
  一、訊據被告乙○○就於前揭時地辦妥華南商業銀行鶯歌分行
      帳戶（帳號：000000000000）後交付「楊純怡」使用，後
      告訴人甲○○○於接獲電話後匯款4 萬元至前開帳戶等事
      實，於本院調查、審理時均坦承不諱，惟矢口否認有何幫
      助恐嚇取財之犯行，辯稱：係應徵之貸款公司老闆娘「楊
      純怡」帶同開戶，隨即將帳戶存摺取走，後來「楊純怡」
      搬家，無法尋得，並非故意將帳戶交他人使用云云。經查
      ：
    (一)證人即告訴人甲○○○於接獲電話，遭恐嚇稱：匯款贖車
      等語後，由其夫王世明匯款4 萬元至被告上開帳戶等事實
      ，除為被告所不爭執外，並據證人甲○○○證述明確，另
      有與之相合之華南商業銀行全行通收存款憑條副根（見偵
      查卷第12頁）、前開帳戶存款往來明細（見偵查卷第32頁
      ）在卷可稽。又被告就上開帳戶係親自銀行申設等事實，
      業於本院坦承不諱，且有華南商業銀行鶯歌分行96年2 月
      2 日華鶯存字第09600013號函及附件開戶資料（見偵查卷
      第14頁）在卷可稽，是被告親自開立、保管之帳戶，其後
      確實幫助真實年籍、姓名不詳者恐嚇取財，而用為取得恐
      嚇款項之事實堪以認定。
    (二)被告雖辯稱：伊一開戶後即為老闆娘「楊純怡」騙走帳戶
      云云。惟被告亦自承遭騙帳戶後並無任何報警、警示舉動
      等情，無法提供任何遭騙之證人、或證物以實其說；又被
      告再供稱：不知「楊純怡」之公司名稱、真實姓名、不知
      該公司之確實名稱、不知於該公司內確實應負責何工作、
      更無法找到或聯絡「楊純怡」等情，更稱：開立該帳戶係
      為提領薪水云云（見本院96年7 月23日筆錄第4 、5 頁）
      ，惟竟將提領薪水所據之帳戶存摺、提款卡等均交付「楊
      純怡」，將如何提領？是被告辯稱「遭騙」情節匪夷所思
      、更與常情不合，顯係臨訟編纂之詞，委不足採。則被告
      就其所開立、保管之帳戶經提供他人使用、未加任何控管
      等情，知之甚稔。
    (三)綜上所述，本件事證明確，被告所辯不足採信，被告犯行
      洵堪認定，應予依法論科。
  二、核被告提供帳戶存摺與他人為恐嚇取財使用，雖並未參與
      恐嚇取財之構成要件行為，然其顯係以幫助他人犯罪之意
      思，實施恐嚇取財構成要件以外之行為，核其所為，係犯
      刑法第30條第1 項、第346 條第1 項之幫助恐嚇取財罪。
      其係基於幫助之犯意而為，應依正犯之刑減輕之。又按幫
      助犯係從屬於正犯而成立，以正犯已經犯罪為要件，故幫
      助犯並非其幫助行為一經完成，即成立犯罪，必其幫助行
      為或其影響力持續至正犯實施犯罪始行成立（最高法院86
      年度台上字第22號判決），是雖被告申立帳簿之時間係95
      年1 月3 日，惟本件正犯行為係「96年1 月5 日」，雖刑
      法於94年2 月2 日公布，於95年7 月1 日施行，仍不需為
      法律變更之比較適用。爰審酌被告迄本件辯論終結均未能
      坦然悔悟，並未切實反省其行為，並衡量被告其餘之犯罪
      動機、目的、犯罪時所受之刺激、犯罪之手段、犯人之生
      活狀況、品行、智識程度、犯罪所生之危險或損害、犯罪
      後之態度等一切情狀，判處如主文所示之刑。又被告之犯
      罪時間係在96年4 月24日之前，依中華民國96年罪犯減刑
      條例第2 條第1 項第3 款、第7 條、第9 條之規定，應減
      其宣告刑2 分之1 ，並諭知其易科罰金之折算標準。
貳、幫助竊盜部分：
  一、公訴意旨略以：嗣上揭犯罪集團成員，與被告共同基於意
      圖為自己不法所有之犯意聯絡，於96年1 月4 日下午11時
      至翌（5） 日上午3 時間某時許，在臺北市○○區○○路
      269 巷18號前，以不詳方式，竊取王世明所有之車號8C－
      2423號自用小貨車，因認被告另涉犯刑法第30條第1 項、
      第320 條第1 項之幫助竊盜罪嫌等語。
  二、按被告未經審判證明有罪確定前，推定其為無罪；犯罪事
      實應依證據認定之，無證據不得認定犯罪事實刑事訴訟法
      第15 4條定有明文。又不能證明被告犯行者，應諭知無罪
      之判決，刑事訴訟法第301 條第1 項亦定有明文。
  三、公訴人認被告犯幫助竊盜罪嫌，係以下開為主要論據：
    (一)證人甲○○○於警訊證述明確（見偵查卷第6 頁）：車輛
      於96年1 月4 日下午11時停放於臺北市○○路269 巷18號
      前。96年1 月5 日下午3 時在同一地點即發現車輛遭竊。
    (二)臺北市政府警察局萬華分局車輛協尋受理報案單、車輛車
      牌失竊作業─新增車輛認可資料（見偵查卷第17、18頁）
  四、訊據被告就被害人即王世明所有之車號8C－2423號自用小
      貨車於前開時地遭竊等事實，於本院調查、審理時均不爭
      執，惟堅詞否認有何幫助竊盜之犯行，辯稱：並未就該偷
      竊行為有任何參與、幫助等語。經查：
    (一)按刑法第13條第1 項明定：行為人對於構成犯罪之事實，
      明知並有意使其發生者為故意。同條第2 項明定：行為人
      對於犯罪之事實，預見其發生，而其發生並不違背其本意
      者，以故意論。蓋以認識為犯意之基礎，無認識即無犯意
      之可言，但不論其為「明知」或「預見」，皆為故意犯主
      觀上之認識，只是認識之程度強弱有別，行為人有此認識
      進而有「使其發生」或「任其發生」之意，則形成犯意，
      前者為確定故意、直接故意，後者為不確定故意、間接故
      意（參見最高法院92年度台上字第6900號判決），故被告
      無論係直接故意、或不確定故意，均需對於構成要件之犯
      罪有其預見，此即為本件之關鍵。
    (二)細究本件被告之行為係「交付個人帳戶」，然以帳戶之特
      性純為「資金往來流通」之使用，而與竊盜罪之「實際接
      觸物體拿取」之特性，二者迥異無相關處，故被告於交付
      帳戶之際，應雖得認識該帳戶可供任何犯罪贓款流通往來
      使用，而尚無帳戶可供竊盜幫助使用之認識，且為被告所
      不得預見之範圍，自無幫助竊盜之故意存在。
  五、綜上所述，遍查全卷，並無任何證據顯示被告曾經實際參
      與幫助竊盜之行為，而被告提供帳戶之行為就該竊盜行為
      亦無所預見、認知之可能，而無幫助竊盜之故意，顯與幫
      助詐欺之構成要件不合。此外又查無其他積極證據，足認
      被告確有幫助竊盜之情事，尚不能證明被告犯罪，依法此
      部分即應為無罪之諭知。
據上論斷，應依刑事訴訟法第299 條第1 項前段、第301 條第1
項，刑法第30條第1 項、第2 項、第346 條第1 項、第41條第1
項前段，刑法施行法第1 條之1 ，中華民國96年罪犯減刑條例第
2 條第1 項第3 款、第7 條、第9 條，判決如主文。
本案經檢察官侯靜雯到庭執行職務
中　　華　　民　　國　　96　　年　　7 　　月　　30　　日
                  刑事第四庭  法　官  郭惠玲
如不服本判決，應於判決送達後10日內向本院提出上訴狀（應抄
附繕本）。告訴人或被害人如對於本判決不服者，應具備理由請
求檢察官上訴，其上訴期間之計算係以檢察官收受判決正本之日
期為準。
上正本證明與原本無異。
                              書記官  鄭雅文
中　　華　　民　　國　　96　　年　　7 　　月　　31　　日
附錄本案論罪科刑法條全文：
刑法第346條（單純恐嚇罪）
意圖為自己或第三人不法之所有，以恐嚇使人將本人或第三人之
物交付者，處6 月以上5 年以下有期徒刑，得併科1 千元以下罰
金。
以前項方法得財產上不法之利益，或使第三人得之者，亦同。
前二項之未遂犯罰之。
